【裁判字號】    97,交聲,138
【裁判日期】    970219
【裁判案由】    聲明異議
【裁判全文】
臺灣臺中地方法院交通事件裁定         97年度交聲字第138號
原處分機關  交通部公路總局臺中區監理所豐原監理站
異  議  人
即受處分人  國益通運有限公司
代  表  人  何聰裕
上列受處分人因違反道路交通管理處罰條例案件，對於交通部公
路總局臺中區監理所豐原監理站民國96年12月21日所為之裁決（
豐監稽違字第裁63－HC0000000號裁決書），聲明異議，本院裁
定如下：
    主  文
異議駁回。
    理  由
一、原處分機關略以：受處分人國益通運有限公司所有之車牌號
    碼七二五－HC號營業貨運曳引車，於民國九十六年八月六日
    七時三十分，在臺中縣太平市○○路二五八號前，因「裝載
    砂石，經會同司機過磅，核重三十五公噸，總重三十六點六
    六公噸，超重一點六六公噸」之違規，為臺中縣警察局交通
    隊當場舉發，並製開違規通知單（單號：中縣警交字第HC00
    00000號）移送，受處分人依法於限期前提出申訴，本站於
    九十六年十二月二十一日以豐監稽違字第裁63－HC0000000
    號裁決書，裁處罰鍰新臺幣（下同）一萬二千元，並記汽車
    違規紀錄一次，逾期則依裁決書處罰主文規定裁處，於法並
    無不合等語。
二、聲明異議意旨略以：受處分人所有七二五－HC號曳引車附掛
    LZ－15號半拖車連結車於民國九十六年八月六日七時三十分
    許裝載砂石，由歐啟勳駕駛行經太平市○○路二五八號前與
    莊定中所乘之重機車發生事故，致重機車乘客死亡，經會同
    過磅核三十五公噸、總重三十六點六六公噸、超載一點六六
    公噸，未逾核定總重量百分之十，依法應予不罰，且：
  (一)按「行為人有下列情形之一，而未嚴重危害交通安全、秩序
    或發生交通事故，且情節輕微，以不舉發為適當者，交通勤
    務警察或依法令執行交通稽查任務人員得對其施以勸導，免
    予舉發．．．十三、駕駛汽車裝載貨物超過核定之總重量或
    總聯結重量，未逾百分之十。」違反道路交通管理事件統一
    裁罰標準及處理細則第十二條訂有明文：另據交通部路政司
    八十六年十一月三日路台（八六）監字第一一○九三號函「
    貨車裝載未逾核定之總重量之百分之十者，仍依免予處罰之
    原則辦理。」亦對無違法行駛之車輛超載未逾百分之十免罰
    做相同解釋；此立法用意在於針對輕微違規者或因執法儀器
    容許誤差而納入勸導範圍，故施設彈性、予以百分之十寬容
    值之免予取締原則，可謂「微罪不舉」，今受處分人所有車
    輛核定裝重量為三十五噸，而三十五噸百分之十為三點五噸
    ，依前開法令及函示受處分人車輛如無違反交通規則之行為
    ，則於三十八點五噸內裝載貨物應予免罰，核先敘明。
  (二)經查，本事故經臺灣省臺中縣區車輛行車事故鑑定委員會鑑
    定：歐啟勳駕駛受處分人所有車輛七二五－HC、LZ－15聯結
    車無肇事因素。本件車禍事故純係因莊定中貿然違規超車所
    致，歐啟勳係在車道內正常行駛，並未違反交通規則更無危
    害交通安全、秩序等行為，換言之受處分人車輛有無超載與
    莊定中違規超車致生本事故無任何因果關係，自不得以此遽
    而論定受處分人違反道路交通管理處罰條例第廿九條之二第
    三項之規定（原舉發通知單所引用違反條例為第十九條之二
    第一項，一併陳明）。
  (三)另據臺中縣警察局九十六年十一月廿七日中縣警交字第○九
    六○○一九二四七號函說明二「本案件為交通事故舉發案件
    ．．．」及三「免於舉發項目，以『未嚴重危害交通安全、
    秩序或發生交通事故。』為構成要件之一．．．」可知本件
    裁決認定受處分人不符合百分之十免罰條款純因發生交通事
    故，並未深究緣由與責任歸屬，未免過於草率；茲據車禍鑑
    定報告顯示受處分人車輛駕駛均無故意過失及任何可歸責事
    由，臺中縣警察局責罰基礎與事實不符；而事故發生之際亦
    有員警到場並對車輛核磅，按違反道路交通管理事件統一裁
    罰基準及處理細則第十二條後段之規定應當場勸導亦或告知
    將予執行，反之若未為之則應認按當時情況無處罰之必要，
    豈可事後擅自追加開罰、無視法令之存在？另探究道路交通
    管理處罰條例立法精神係為加強道路交通管理，維護交通秩
    序，確保交通安全而制定，今法規既明訂於未嚴重危害交通
    安全秩序或發生交通事故之情況下，載重逾百分之十內不罰
    ，受處分人未逾核定重量尚屬安全範圍，自應受此法令保護
    。
  (四)綜上，受處分人既無故意過失或違規造成本事故，縱超載一
    點六六公噸仍應在百分之十之免罰範圍內，況本件事故之發
    生與受處分人裝載數量完全無因果關係，臺中區監理所豐原
    監理站所為之處分，顯有錯誤，爰聲明異議云云。
三、按汽車裝載貨物超過核定之總重量、總聯結重量者，處汽車
    所有人罰鍰，並記汽車違規紀錄一次，其應歸責於汽車駕駛
    人時，除依第三項處汽車駕駛人罰鍰及依第六十三條第一項
    第二款記點外，汽車所有人仍應記該汽車違規紀錄一次。有
    前二項規定之情形者，應責令改正或當場禁止通行，並一萬
    元罰鍰；超載十公噸以下者，以總超載部分，每一公噸加罰
    一千元；超載逾十公噸至二十公噸以下者，以總超載部分，
    每一公噸加罰二千元；超載逾二十公噸至三十公噸以下者，
    以總超載部分，每一公噸加罰三千元；超載逾三十公噸者，
    以總超載部分，每一公噸加罰五千元，未滿一公噸以一公噸
    計算；貨車之裝載，其裝載貨物不得超過核定之總重量。道
    路交通管理處罰條例第二十九條之二第一項、第三項、道路
    交通安全規則第七十九條第一項第一款分別定有明文。
四、經查：本件受處分人國益通運有限公司所有之曳引車，核定
    總重量為三十五公噸，而受處分人所僱用之司機歐啟勳駕駛
    上開車輛載運砂石，於上開時、地，因車輛裝載貨物超過核
    定之重量之違規，為臺中縣警察局交通隊員警當場查獲攔檢
    舉發違規等情，有前開舉發通知單、臺中縣警察局九十六年
    十一月二十七日中縣警交字第○九六○○一九二四七號函影
    本各一紙及裁決書一份等在卷可稽，復為受處分人所不否認
    ，是該曳引車於上開時、地確有超載一點六六公噸之事實已
    堪認定。雖受處分人以上開情詞置辯，然以：
  (一)按貨車裝載貨物不得超過核定之總重量，道路交通安全規則
    第七十九條第一項第一款定有明文，若有違反，應依道路交
    通管理處罰條例第二十九條之二予以裁罰。又交通部給予執
    勤員警取締百分之十之寬容值，係給予執勤員警在舉發當時
    考慮過磅之誤差率，予以員警取締當時有無微罪不舉之考量
    標準，然其制定之目的乃在於考量儀器測量之精準度等因素
    ，避免因交通執法儀器使用上發生誤差，而以一定之「寬容
    值」作為篩選舉發處罰對象之作法，由員警斟酌儀器測得之
    數據，決定是否舉發，並非提高法定核定總重量之標準，亦
    非授與車輛所有人增加裝載量之利益，車輛所有人或駕駛人
    不僅不因之取得超載之權利，尤不得執為車輛裝載上限之標
    準，是以汽車裝載貨物若超過核定之總重量，執勤員警依上
    述規定斟酌寬容值之限值而不予舉發固屬合法，惟其未斟酌
    寬容值之限值而為舉發，亦難謂為違法。而交通警察製單舉
    發違反道路交通管理處罰條例所列之違規行為，係公務員基
    於職務上之權力，依法所為之公法上行為，基於公務員為公
    法上行為具有公信力之原則，該行政行為當可被推定為真正
    ，其據以依法處分之事實認定原則上亦應被推定為正確無誤
    。而本此公信原則，立法者更於道路交通管理處罰條例第九
    十二條第三項為授權之規定，授權交通部、內政部制定違反
    道路交通管理事件統一裁罰基準及處理細則，俾使執勤員警
    得當機處分以達維護交通秩序、安全之行政目的。依此，違
    反道路交通管理事件統一裁罰基準及處理細則第十二條第一
    項第十三款乃規定「行為人有駕駛汽車裝載貨物超過核定之
    總重量或總聯結重量，未逾百分之十之情形，而未嚴重危害
    交通安全、秩序或發生交通事故，且情節輕微，以不舉發為
    適當者，交通勤務警察或依法令執行交通稽查任務人員『得
    』對其施以勸導，免予舉發。」，就駕駛汽車裝載貨物超過
    核定總重量，但未逾百分之十之行為，授權員警視「有無嚴
    重危害交通安全、秩序」、「有無發生交通事故」、「是否
    情節輕微，以不舉發為適當」等情形，來決定採用「勸導」
    或「舉發」。因此，當車輛於實際上確已經有超載（重）之
    事實存在，則執勤警員依上述規定填單舉發，即不得認為違
    法。
  (二)本案之違規事實係汽車裝載貨物超過核定之總重量，縱違規
    事實係因該曳引車與重型機車發生事故，經警到場處理始遭
    舉發，惟上開交通事故與受處分人之汽車裝載貨物超過核定
    總重量有無因果關係等情況，均無礙於受處分人違規事實之
    存在，即不容受處分人以上開情況為卸責之理由。另該曳引
    車過磅總重量為三十六點六六公噸，減去該車行車執照核載
    之重量三十五公噸，仍超載一點六六公噸，因超載十公噸以
    下，以總超載部分每一公噸加罰一千元，未滿一公噸以一公
    噸計算，是受處分人應加罰二千元，合計本件違規應處罰鍰
    一萬二千元，並記汽車違規記錄一次，從而，原處分機關之
    裁決，並無違誤。受處分人指摘原舉發不當，尚屬無據。綜
    上所述，本件聲明異議為無理由，應予駁回。
據上論斷，應依道路交通管理處罰條例第八十七條第二項，道路
交通案件處理辦法第十九條規定，裁定如主文。
中    華    民    國    97    年    2    月    19    日
                  交通法庭    法  官  陳  葳
上正本證明與原本無異。
如不服本裁定，應於送達後五日內，向本院提出抗告狀。
                              書記官  張雅如
中    華    民    國    97    年    2    月    19    日


司法院資訊處製作；財團法人民間司法改革基金會備份。
